【裁判字號】    88,易,1578
【裁判日期】    890317
【裁判案由】    侵占等
【裁判全文】
臺灣屏東地方法院刑事判決                        八十八年度易字第一五七八號
    公訴人  臺灣屏東地方法院檢察署檢察官
    被  告  丙○○○
    被  告  戊○○
右被告因侵占等案件，經檢察官提起公訴（八十七年度偵字第五六五一號），本院判
決如左：
    主  文
丙○○○共同連續竊盜，處有期徒刑壹年。
戊○○幫助連續竊盜，處有期徒刑拾月。
    事  實
一、丙○○○於民國八十六年十一月間，由戊○○基於幫助之故意，介紹丙○○○將
    屏東縣長治鄉○○○段第一之七○七、一之六○七、一之六九一等三筆國有土地
    （中華民國臺灣省所有，管理者臺灣省政府原住民事務委員會）（其中一之六九
    一、一之七○七由被告丙○○○之夫麥山埔承租耕作），及同段九九三號丙○○○之子麥連富自麥山埔繼承取得之原住民山地保留地（以上四筆均為編定使用種
    類均為一般農業區農牧用地），以新台幣（下同）七十萬元出租給甲○○（現改
    名乙○○）等，丙○○○與乙○○等人（涉嫌之人有乙○○、庚○○、己○○、
    丁○○）基於意圖為自己不法所有之共同犯意聯絡，由乙○○等人自八十六年十
    一月間起連續盜採砂石販售牟利，共計盜採第一之六九一土地：○．○○○一公
    頃、一之六七○地號，○．七九○公頃；一之七○七：○．三一九三公頃等三筆
    國有土地，及在同段九九三號山地之挖取○．一六七八公頃。嗣經屏東縣政府於
    八十七年十一月六日以八七屏府地用字第一九三○一號函命丙○○○於同年月三
    十日前回復原狀，迄今仍未回復原狀。
二、案經屏東縣警察局內埔分局報告臺灣屏東地方法院檢察署檢察官通知屏東縣政府
    查覆移送臺灣屏東地方法院檢察署檢察官偵查起訴。
    理  由
一、訊據被告丙○○○固坦認有將前開地段九九三號土地出租甲○○之事實，惟矢口
    否認有竊盜等犯行，被告丙○○○辯稱：係出租土地作養殖魚塭之用，不知被挖
    砂石，租期屆滿即回復原狀云云；被告戊○○則坦認介紹丙○○○出租前開土地
    予乙○○之事實，惟矢口否認有幫助竊盜等犯行，辯稱：其僅係介紹人，不知係
    挖砂石云云。
二、經查：
    (一)、前開坐落屏東縣長治鄉○○○段第一之七○七、一之六七○、一之六九一地
        號三筆土地係中華民國臺灣省所有，管理者臺灣省政府原住民事務委員會，
        編定為一般農業區農牧用地，其中一之六九一、一之七○七原由被告丙○○○之夫麥山埔承租耕作，而同地段九九三地號土地係一般農牧用地，原係麥
        山埔所有，由麥連富繼承取得，有土地登記簿謄本可考、土地使用明細表可
        考、瑪家鄉三和村山地保留地聲請租用審查清冊、瑪家鄉山地保留地使用清
        冊在卷足憑、屏東縣瑪家鄉公所八十八年十一月十日（八八）屏瑪鄉財經字
        第七六九三號函可考。次查，前開三筆國有土地遭盜採砂石面積分別為：第
        一之六九一土地：○．○○○一公頃、一之六七○地號，○．七九○公頃；
        一之七○七：○．三一九三公頃，而同段九九三號山地則挖取○．一六七八
        公頃面積，有複丈成果圖可參。又查，前開土地未經申請核准盜採砂石，經
        屏東縣政府於八十七年十一月六日以八七屏府地用字第一九三○一號函命被
        告丙○○○於八十七年十一月三十日以前恢復原狀作農牧用地使用，被告丙○○○屆期均未恢復原狀，有該函及掛號函件收據可考。再查，上開土地迄
        未回填，已遭傾倒垃圾，有勘驗筆錄、會勘紀錄及照片、屏東縣政府八十九
        年一月二十六日八九屏府地用字第一五三六○號函函附照片、屏東縣警察局
        內埔分局八十九年二月二日內警分刑第六號函函附照片可稽。
    (二)、復查，乙○○向丙○○○承租前開土地挖取砂石，契約書所載「挖九尺深養
        魚池」係作為挖取砂石之合法化說法，該地土質不適合蓄水，不可能作魚塭
        乙節，業據乙○○於本院訊問、審理中陳述在卷（見本院八十九年一月二十
        七日訊問筆錄、同年八月十四日審判筆錄），參以被告丙○○○於警訊中稱
        係戊○○介紹一不詳姓名男子，以挖土機挖砂石，以砂石車運送，與該男子
        言明幫其整地，所挖砂石無條件贈與該男子（見偵查卷第四頁），而戊○○
        於警訊中則供稱：係一陳姓男子四處尋問有無土地需要整地，其乃介紹該男
        子找丙○○○（見偵查卷第六頁），核與乙○○所稱係用以挖取砂石等情相
        符，足認乙○○前開陳詞，堪以採信，被告二人事後於偵訊及本院審理中翻
        異前詞之辯解，顯係卸責之詞，不足為憑；綜上所述，事證明確，被告二人
        犯行均堪以認定。
三、核被告丙○○○、戊○○所為，係犯刑法第三百二十條第一項之竊盜罪、區域計
    畫法第二十二條之罪。被告丙○○○與乙○○等人就盜採第一之七○七、一之六
    七○、一之六九一地號三筆國有地砂石之犯行，有犯意聯絡及行為分擔，均為共
    同正犯。被告戊○○係基於幫助故意為之，所為亦係前開罪之構成要件以外行為
    ，為幫助犯。區域計畫法第二十二條業於八十九年一月二十九日公布修正施行，
    修正後刪除原條文罰金刑部分，經比較新舊法結果，被告二人行為時之原條文顯
    然較有利於被告二人，應依刑法第二條第一項但書之規定，依修正前之區域計畫
    法第二十二條論處。被告丙○○○先後多次竊盜犯行，時間緊接，方法相同，所
    犯構成要件同一之罪名，顯係基於概括之犯意為之，為連續犯，應依刑法第五十
    六條之規定以一罪論，並加重其刑。又公訴意旨雖認被告二人所為，係犯刑法第
    三百三十五條第一項之侵占罪，而以該法條提起公訴，惟刑法上稱「持有」者，
    須基於支配之意思，並在事實上對於物有支配關係，始克相當；在概念上較民法
    所定之占有，更具實現性。本件被告二人於上開國有土地上並無任何採石出售之
    權利，竟出租該地供他人於上開國有土地上盜採砂石所為，自係觸犯刑法第三百
    二十條第一項之竊盜罪，公訴意旨以民法上之占有概念為基礎，謂被告等在其租
    地上盜採砂石，係屬侵占行為云云，似有誤解（參照最高法院八十六年度台非字
    二○號非常上訴判決意旨），起訴法條尚有未洽，應予變更。被告二人所犯前開
    二罪，有目的手段及方法結果之牽連關係，為牽連犯，應依刑法第五十五條之規
    定，從法定刑及情節較重之竊盜罪論處。公訴人認被告二人所犯前開二罪，係想
    像競合犯，尚有未洽，附此說明。被告戊○○介紹丙○○○出租前開土地供他人
    盜採砂石，爰不依幫助犯之規定，減輕其刑。茲審酌被告二人並無前科，素行良
    好，有臺灣高等法院被告全國前案紀錄表可考，被告丙○○○出租前開地供他人
    盜採砂石，由被告戊○○介紹被告丙○○○出租前開地供他人盜採砂石等犯罪動
    機、目的、手段，其等行為破壞國土面貌，且至今未完全回復原狀，造成損害重
    大，所生危害甚鉅，被告二人教育程度、智識不高、犯後飾詞狡辯顯無悔意等一
    切情狀，爰分別量處如主文所示之刑，以示懲儆。至檢察官求處被告二人有期徒
    刑二年以上，本院因認被告二人教育程度、智識不高、所參與犯罪程度等一切情
    狀，認檢察官前開求刑尚嫌過重，而被告丙○○○出租前開土地所得七十萬元，
    查無證據足認尚未滅失，爰不予宣告沒收，均併此敘明。
三、至於乙○○、庚○○、己○○、丁○○是否涉有竊盜罪嫌，宜由檢察官另行偵辦
    ，併此敘明。
據上論斷，應依刑事訴訟法第二百九十九條第一項前段、第三百條，修正前區域計畫
法第二十二條，刑法第二條第一項但書、第二十八條、第三十條、第五十六條、第三
百二十條第一項、第五十五條，罰金罰鍰提高標準條例第一條前段，判決如主文。
本案經檢察吳傑人到庭執行職務。
中      華      民      國    八十九    年      三      月     十七     日
                                 臺灣屏東地方法院刑事第二庭
                                     法  官  林麗玉
右判決正本證明與原本無異。
對於本判決如有不服應於收受送達後十日內向本院提出上訴書狀上訴於台灣高等法院
高雄分院並按他造當事人之人數附具繕本。
                                     書記官  徐水英
中      華      民      國    八十九    年      三      月     十七     日
附錄：本判決論罪科刑法條：
刑法第三百二十條第一項：
意圖為自己或第三人不法之所有，而竊取他人之動產者，為竊盜罪，處五年以下有期
徒刑、拘役或五百元以下罰金。
區域計畫法第二十二條
違反前條規定不依限變更土地使用或拆除建築物恢復土地原狀者，除依行政執行法辦
理外，並得處六個月以下有期徒刑、拘役或科三千元以下罰金。


司法院資訊處製作；財團法人民間司法改革基金會備份。
